【裁判字號】    90,台上,5185
【裁判日期】    900822
【裁判案由】    偽證
【裁判全文】
最高法院刑事判決                                九十年度台上字第五一八五號
    上  訴  人  甲○○
右上訴人因偽證案件，不服台灣高等法院中華民國八十八年五月二十九日第二審判決
（八十七年度上訴字第五三三九號，起訴案號：台灣板橋地方法院檢察署八十七年度
偵續字第三七二號），提起上訴，本院判決如左：
    主  文
原判決撤銷，發回台灣高等法院。
    理  由
本件原判決認定：上訴人甲○○於民國八十六年三月十二日，在台灣高等法院審理江
世和違反麻醉藥品管理條例案件（八十六年度上訴字第六○二號）中，其為證人，竟
意圖使江世和受刑事處分，供前具結而就關於江世和販賣安非他命之重要事項為虛偽
陳述：「確實向江世和買安非他命在中和市○○街九三號附近，份量每包可吸用五、
六次，但重量不清楚，江世和是我同學帶來而認識」等語。致影響江世和涉販賣毒品
之判決結果等情，因而撤銷第一審諭知上訴人無罪之判決，改判論上訴人以於執行審
判職務之公署審判時，於案情有重要關係之事項，供前具結而為虛偽陳述，累犯罪，
判處有期徒刑陸月，固非無見。惟按證據之證明力雖由法院自由判斷，然證據之本身
如對於待證事實不足為供證明之資料，或證據之本身存有瑕疵，在此瑕疵未能究明以
前，而遽採為判決之基礎，則其自由判斷之職權行使，自與證據法則相違。又刑事訴
訟法第三百十條第二款規定，有罪之判決，對於被告有利之證據不予採納者，應說明
其理由，係指具體而明確之理由而言，不得僅以抽象空泛之詞，即予摒棄不採，否則
仍屬判決理由不備之違背法令。上訴人一再以伊確實有向江世和購買安非他命等情為
辯，經查原審係以證人張冠婷於原審法院審理八十六年度上更(一)字第八三五號江世和
違反麻醉藥品管理條例案件時到庭證述：「（問：你曾出席江世和違反麻醉案之偵查
庭？）有一次，甲○○在法庭外面碰到我，問我說剛進去那人是江世和嗎？我答是。
問有何事，他搖搖頭沒有說話，可見甲○○不認得江世和，否則不會問我」等語，而
認上訴人原先並不認識江世和，且江世和販賣安非他命之案亦經判決無罪確定為依憑
，因認上訴人於前案所證述係為虛偽之陳述。然查證人張冠婷於本案第一審調查時，
固仍證稱：「曾於台灣板橋地方法院檢察署開庭時，有一男子前來詢問：『進去那個
人是不是江世和』」等語，然經被詢何以知該名男子即為甲○○時，答稱：「我跟江
世和一起開偵查庭，有人問我進去的人是不是江世和，開完庭，我告訴江世和，江世
和說那個人是甲○○」、「我有指給他（按指江世和）看，他說是甲○○」（見第一
審卷第四十四正、反頁）；嗣經江世和證稱：「張冠婷問我認不認識甲○○，我說不
認識」後，則改稱：「是他（按指江世和）開庭時，我有看庭期表，加上江世和出來
時，法警有喊甲○○名字，所以江世和出來，我指甲○○問他認不認識他，他是不是
甲○○，他點頭，我就以為他認識他」等語（第一審卷第五十六頁正、反面），核其
先後證述之情節不一，難謂無瑕疵，且江世和既稱伊不認識甲○○，則又如何能向張
冠婷確認甲○○為何人？再參酌上訴人及江世和均稱沒有一起開過偵查庭（第一審卷
第四十四頁反面、五十五頁反面）等情，則張冠婷所指在偵查庭外見到之該名男子是
否確為被告甲○○？已非無疑。而第一審法院又曾先後二次當庭命證人張冠婷指認上
訴人是否確為當時在偵查庭外向伊詢問江世和之人，證人張冠婷均稱：「好像不是」
（第一審卷第四十四頁正面、五十五頁反面），綜上互相印證，張冠婷前開所為不利
於上訴人之證詞，是否可謂無瑕疵而得採為事實認定之證據，實待研求，上開有利上
訴人之證據，原判決僅以係張冠婷故為迴護等之抽象空洞之詞，即予摒棄不取，而未
具體說明何以不足採信之理由，已屬於法有違，且原審於該供述證據之瑕疵未究明前
，遽採為判決之基礎，尤嫌速斷。上訴意旨，執此指摘，非無理由，應認原判決有撤
銷發回之原因。
據上論結，應依刑事訴訟法第三百九十七條、第四百零一條，判決如主文。
中      華      民      國     九十     年      八      月    二十二    日
                              最高法院刑事第十一庭
                                  審判長法官  林  增  福
                                        法官  邵  燕  玲
                                        法官  吳  昆  仁
                                        法官  陳  世  雄
                                        法官  惠  光  霞
      右正本證明與原本無異
                                              書  記  官
中      華      民      國     九十     年      八      月     三十     日


司法院資訊處製作；財團法人民間司法改革基金會備份。
